【裁判字號】    98,易,2615
【裁判日期】    990304
【裁判案由】    毀棄損壞
【裁判全文】
臺灣臺北地方法院刑事判決              98年度易字第2615號
公  訴  人  臺灣臺北地方法院檢察署檢察官
被      告  乙○○○
選任辯護人  邱奕澄律師
            王道元律師
上列被告因毀棄損壞案件，經檢察官聲請逕以簡易判決處刑（98
年度偵字第14419號），本院認不宜逕以簡易判決處刑，改適用
通常程序審理，判決如下：
    主  文
乙○○○犯毀損他人物品罪，處有期徒刑參月，如易科罰金，以
新臺幣壹仟元折算壹日。
    事  實
一、乙○○○與丙○○原為好友，且均為計程車司機，後因丙○
    ○另行結交男友，二人因而感情破裂而時有爭執。民國98年
    6月2日上午11時14分許，乙○○○見丙○○駕駛車牌號碼00
    5-EZ號營業用小客車，在臺北縣新店市○○路110號前排班
    ，竟基於毀損之犯意，徒手損壞上開005-EZ號營業用小客車
    之無線電主機、無線電天線、空車LED燈及車頂LED燈各1台
    等物，足生損害於丙○○。
二、案經丙○○訴由臺北縣政府警察局新店分局報告臺灣臺北地
    方法院檢察署檢察官偵查後，聲請逕以簡易判決處刑，本院
    認不宜逕以簡易判決處刑，改適用通常程序審理。
    理  由
一、訊據被告乙○○○，固不否認曾拆卸005-EZ號營業用小客車
    上之無線電主機、無線電天線、空車LED燈及車頂LED燈等物
    品，惟矢口否認有何毀損犯行，辯稱：005-EZ號營業用小客
    車係其支付頭期款所購買，車上所裝設之無線電主機、無線
    電天線、空車LED燈及車頂LED燈等物亦係其所出資裝設，各
    期之服務費亦由其繳納，係因每1人名下只能有一部營業用
    小客車，其始將該車登記於丙○○名下，實際上該部營業用
    小客車為其所有，至少亦為其與告訴人丙○○所共有，故其
    亦擁有該車之一副鑰匙，且其取回該等物品時，除車頂LED
    燈殼不慎破損外，其餘東西並未毀損，亦經丙○○於嗣後裝
    回使用，故其之所為，自不該當刑法第354條所定毀損罪之
    構成要件云云。惟查：
（一）被告辯稱該005-EZ號營業用小客車之頭期款20萬元係其所
      支付，固為丙○○所不否認，陳稱伊先開立支票支付該20
      萬元頭期款後，被告以現金換回該支票，但亦陳稱其曾刷
      卡支付頭期款中之3萬9千元，被告亦不否認於購買該車後
      之各期貸款係由告訴人丙○○自行支付。衡以被告於本院
      審理時自承，其當初之所以會幫忙告訴人支付上開005-EZ
      號營業用小客車之頭期款項，及其後帶同告訴人裝設無線
      電主機、無線電天線、空車LED燈及車頂LED燈等物，係因
      其時與告訴人同居，且互許終生不離不棄，故當時亦未要
      求告訴人嗣後應返還該些款項，則即或確如被告所稱，其
      曾為告訴人購買005-EZ號營業用小客車支付頭期款項，及
      其後出資裝設無線電主機、無線電天線、空車LED燈及車
      頂LED燈等物及繳交各期服務費，衡情亦係其為表示對告
      訴人之照顧與關心所為之贈與，005-EZ號營業用小客車及
      其上之物品所有權自仍屬於告訴人所有。參以該車之行車
      執照確係登記車主為告訴人丙○○，有該車之行車執照影
      本乙紙在卷可憑（參見偵卷第20頁），又證人甲○○於本
      院審理時到庭具結證稱，005-EZ號營業用小客車平時都是
      告訴人丙○○在使用，被告於與丙○○發生爭執後，曾要
      求丙○○返還該車98年度之服務費用，其後丙○○亦將該
      費用交予伊轉交予被告等語（參見本院卷第60至61頁），
      衡情該部005-EZ號營業用小客車若果係被告所有，則自應
      由被告按期繳納服務費，被告焉有向告訴人請求返還之理
      ，益徵該部005-EZ號營業用小客車確係被告所有無誤。
（二）即或如被告所辯稱，其曾支付該005-EZ號營業用小客車之
      頭期款項，雖嗣後之各期貸款係由告訴人自行繳付，但至
      少該車亦為其與告訴人所共有，惟按「未得其他共有人之
      同意，毀損自己與他人之共有物，亦成立刑法上之毀損他
      人所有物罪。」最高法院著有95年度臺上字第2083號判決
      意旨可資參照。是即或認該部005-EZ號營業用小客車係被
      告與告訴人丙○○所共有，被告損壞該車無線電主機、無
      線電天線、空車LED燈及車頂LED燈等物之行為，亦足認構
      成毀損罪。
（三）被告雖另辯稱其拆卸005-EZ號營業用小客車無線電主機、
      無線電天線、空車LED燈及車頂LED燈等物，除車頂燈殼損
      壞外，其餘物品均未喪失效用，自不構成毀損罪云云。惟
      按，刑法第354條毀損罪之犯罪行為態樣有3種，即毀棄、
      損壞及致令不堪用，行為人只要實施3種行為中之1種，即
      足構成該條之犯罪行為。所謂毀棄係指毀滅或拋棄而根本
      毀滅物之存在，有時則可能是1種嚴重程度之損害，使物
      對於特定目的之可用性完全滅失；所謂損壞則指損害或破
      壞，使物之外形發生變化，並減低物之可用性。至於由多
      數之物組合而成之組合物，則只要減低其組合目的之使用
      能力，即可認定為損壞，原則上可認為行為人之作為或不
      作為而對物發生作用，因而使物之性質、外形及特定目的
      之可用性，較原來之狀態，顯有不良之改變者，即為毀損
      罪所定之損壞行為；所謂致令不堪用係指損壞以外之足使
      他人之物喪失其特定目的之效用之行為。經查，被告將00
      5-EZ號營業用小客車上之無線電主機、無線電天線、空車
      LED燈及車頂LED燈等物拆卸之行為，已將無線主機之電線
      扯出，致無線電主機電線與車身脫離，即使事後告訴人可
      透過修復方式使該無線主機恢復功能，但於被告卸除之當
      下，確已造成該主機無法即時使用，致該無線電主機之可
      用性降低，自已該當損壞行為；又無線電天線係藉基座連
      結於車身，而該基座於被告強力拆卸無線電天線時，已有
      鬆動，且基座右方之車體烤漆，亦因而有所損傷，自亦已
      構成損壞之行為；至空車LED燈部分，原以螺絲連結塑膠
      卡榫裝設於副駕駛座上方之玻璃，因被告之拆卸行為，已
      造成無法以螺絲固定會鬆動之結果，須告訴人另以雙面膠
      加強牢固，顯已減損該燈之可用性；又車頂之LED燈及車
      殼部分，車殼部分已經破損，此為被告所不否認，且該燈
      之前後左方均以鐵板固定，惟留右方以螺絲固定，必須以
      螺絲起子鬆開螺絲後，方能從右方將車燈以平行方式取出
      ，被告未經使用螺絲起子，強行將該車頂LED燈取出，致
      車殼因而破損等情，業據檢察事務官會同告訴人及被告辯
      護人等勘驗屬實，製有勘驗筆錄乙份並拍照在卷可憑（參
      見偵卷第67至70頁），自堪認被告強行徒手拆卸無線電主
      機、無線電天線、空車LED燈及車頂LED燈之行為，已致上
      開物品有所損壞。
（四）綜上所述，本件被告確有損壞上開005-EZ號營業用小客車
      之無線電主機、無線電天線、空車LED燈及車頂LED燈等物
      ，足生損害於告訴人丙○○之情事，其上開辯解之詞，均
      無解於其責任之成立，本件事證明確，被告犯行堪以認定
      ，應予依法論科。
二、核被告所為，係犯刑法第354條之毀損罪。又按接續犯，係
    指該項犯罪，係由行為人以單一行為接續進行，縱令在犯罪
    完畢以前，其各個舉動已與該罪之構成要件相符，但在行為
    人主觀上，各個舉動不過為其犯罪行為之一部分，且該數舉
    動於同時同地或密切接近之時地實施，侵害同一之法益，各
    行為之獨立性極為薄弱，依一般社會健全觀念，在時間差距
    上，難以強行分開，在刑法評價上，以視為數個舉動之接續
    施行，合為包括之一行為予以評價，較為合理，應論為包括
    一罪之接續犯（最高法院86年臺上字第3295號判例要旨參照
    ）。本件被告損壞005-EZ號營業用小客車之無線電主機、無
    線電天線、空車LED燈及車頂LED燈等物之犯行，其各個舉動
    不過為其犯罪行為之一部分，且該數舉動係於同時同地實施
    ，侵害同一之法益，各行為之獨立性極為薄弱，依一般社會
    健全觀念，在時間差距上，難以強行分開，為包括一罪之接
    續犯，應僅論以一罪。爰審酌被告與告訴人原為親密之友朋
    關係，後因故分手並發生爭執，竟故意損壞告訴人所有005-
    EZ號營業用小客車之無線電主機、無線電天線、空車LED燈
    及車頂LED燈等物，造成告訴人財物上之損失，再參酌其犯
    罪之手段、智識程度、對於告訴人所生損害之程度，案發迄
    今尚未與告訴人和解，及犯後飾詞否認犯罪，態度不佳等一
    切情狀，量處如主文所示之刑，並諭知易科罰金之折算標準
    ，以示懲儆。
據上論斷，應依刑事訴訟法452條、第299條第1項前段，刑法第3
54條、第41條第1項前段，刑法施行法第1條之1，判決如主文。
本案經檢察官文家倩到庭執行職務。
中    華    民    國     99     年    3    月    4    日
                        刑事第十五庭  法  官  黃桂興
上正本證明與原本無異。
如不服本判決應於收受送達後10日內向本院提出上訴書狀，並應
敘述具體理由；其未敘述上訴理由者，應於上訴期間屆滿後20日
內向本院補提理由書（均須按他造當事人之人數附繕本）「切勿
逕送上級法院」。告訴人或被害人如對於本判決不服者，應具備
理由請求檢察官上訴，其上訴期間之計算係以檢察官收受判決正
本之日期為準。
                                      書記官  陳品潔
中    華    民    國     99     年    3    月    4    日
附錄本案論罪科罰法條全文：
中華民國刑法第354條（毀損器物罪）
毀棄、損壞前二條以外之他人之物或致令不堪用，足以生損害於
公眾或他人者，處2年以下有期徒刑、拘役或5百元以下罰金。

司法院資訊處製作；財團法人民間司法改革基金會備份。
